臺灣桃園地方法院刑事判決　　　　　　94年度交簡上字第85號
上　訴　人
即　被　告　甲○○
上列被告因業務過失傷害案件，不服本院93年度壢交簡字第104
1號，中華民國93年12月3日第一審簡易判決（聲請簡易判處刑書
案號：93年度偵字第8967號），提起上訴，本院合議庭為第二審
判決如下：
    主文
原判決關於甲○○部分撤銷。
甲○○從事業務之人，因業務上之過失傷害人，處拘役肆拾日，
如易科罰金，以參佰元折算壹日。緩刑參年。
    事實
一、甲○○係營業小客車（計程車）司機，為從事駕駛業務之人
    ，於民國九十二年十二月二十四日十六時三十分許，駕駛車
    牌號碼：七Ｑ─七一三號營業小客車，沿桃園縣桃園市○○
    路○道由中山路往玉山街方向行駛至泰成路與泰成路六十二
    巷口設有閃光號誌其行車方向為閃光黃燈之交岔路口，即應
    注意遵守燈光號誌之指示，閃光黃燈表示警告，車輛應減速
    接近，注意安全，小心通過；汽車行駛時，駕駛人應注意車
    前狀況，隨時採取必要之安全措施；且依當時情形，並無使
    之不能注意情事，即非不能注意；竟在已見其車前左側有姜
    字謙（業經原審判處有期徒刑二月確定）駕駛車牌號碼：九
    Ｄ─九一○一號自小客車由泰成路六十二巷直行駛出穿越該
    交岔路口前行之狀況；及疏於注意其車前對向有乙○○騎乘
    車牌號碼：ＴＢＯ─七三八號機車已於該路口搶先左轉之狀
    況，而仍以時速約二十至三十公里間之速度，直行駛入該路
    口，未減速接近，注意安全，小心通過；且未隨時採取必要
    之安全措施。適姜字謙所駕駛之上開自小客車沿桃園縣桃園
    市○○路六十二巷之支線道駛至該交岔路口，其行車方向為
    閃光紅燈，即應注意遵守燈光號誌之指示，閃光紅燈表示「
    停車再開」，車輛應減速接近，先停止於交岔路口前，讓幹
    道車優先通行後，認為安全時，方得續行；汽車行駛時，駕
    駛人應注意車前狀況，隨時採取必要之安全措施，且依當時
    情形，尚無使之不能注意情事，竟疏於注意，未見及幹道有
    甲○○所駕車輛行近該路口之車前狀況，未隨時採取必要之
    安全措施，且未先停止於交岔路口前讓幹道車優先通行後，
    認為安全時方續行，而於幹道車未通過前，即逕行駛入該路
    口；斯時亦適有乙○○所騎乘上開機車，沿桃園縣桃園市○
    ○路往中山路方向行駛，於駛至該交岔路口前欲左轉泰成路
    六十二巷時，即應注意汽車行駛至交岔路口，轉彎車應讓直
    行車先行，左轉彎時，應行至交岔路口中心處左轉，並不得
    占用來車道搶先左轉；且依當時情形，尚無使之不能注意情
    事，即非不能注意，竟疏於注意及此，於對向車道有直行車
    ，且其車輛尚未行至該交岔路口中心處時，即占用來車道搶
    先左轉。甲○○所駕前開營業小客車遂於該交岔路口內近中
    間位置，其車頭葉子板、大燈、保險桿等，先碰撞姜字謙所
    駕駛上開自小客車車頭前方右側，繼而向前略偏右滑行擦撞
    乙○○所騎乘上開機車，乙○○因而人車倒地，致乙○○受
    有右踝骨折、右足骨折性脫臼等傷害。甲○○於警員到場處
    理，尚不知孰為犯罪人時，向警員官庭鉉自首而受裁判。
二、案經乙○○訴由桃園縣政府警察局桃園分局報由臺灣桃園地
    方法院檢察署檢察官偵查後聲請以簡易判決處刑。
    理由
一、訊據被告甲○○坦承其係營業小客車（計程車）司機，有於
    上開時、地，駕駛上開營業小客車，行經上開交岔路口時，
    先與姜字謙所駕駛之上開自小客車發生碰撞，繼而致騎車行
    經該路口之乙○○人車倒地並受有上開傷害之事實，雖於檢
    察官訊問時辯稱：我行經上開交岔路口前，有減速慢行，並
    有先看左右來車，我有看到姜字謙駕車自泰成路六十二巷駛
    來，也有看到告訴人乙○○騎車在我對向搶先左轉云云，經
    查：
(一)、被告甲○○於警詢供承：我於前開時、地，駕駛上開車輛，
    行經上開交岔路口時，我行車方向為閃光黃燈，車速為時速
    二十至三十公里，我車頭前方左側，撞及由泰成路六十二巷
    直行駛出行向為閃光紅姜字謙所駕駛之上開自小客車，肇事
    後我看到告訴人乙○○遭其所騎乘之機車壓倒於我車停處旁
    等情；於檢察官訊問時供稱：我當時時速約二十至三十公里
    ，行車方向為閃光黃燈，姜字謙由泰成路六十二巷直行駛出
    ，時速約四十至五十公里，行向為閃光紅燈，我與姜字謙在
    巷口中間撞上等語；於原審訊問時則供承：當時我行車方向
    為閃光黃燈，我與姜字謙在路口撞擊，告訴人的機車倒在我
    車右前處，機車壓傷告訴人的腳等語；於本院審理時供稱：
    我當時時速二十至三十公里，我看到姜字謙時速很快衝過來
    ，我車子前左前葉子板、大燈、保險桿與姜字謙右邊車頭撞
    到，告訴人車子倒在我車子右前方，當時我行走的方向是閃
    光黃燈，姜字謙的方向是閃光紅燈等語。
(二)、告訴人乙○○於警詢時指述：我於前開時、地，騎前開機車
    行經上開路口，時速約二十至三十公里，因見被告甲○○所
    駕駛之營業小客車與姜字謙所駕駛之自小客車，即將相撞，
    所以我騎車向左閃避，但上開二車碰撞後，被告甲○○所駕
    營業小客車，仍撞倒我的後輪，使我人車倒地受傷等語；於
    檢察官訊問時證稱：我在轉角處，看到上開二車在交岔路口
    快要撞上，因我快到公司門口，所以我就直接向左轉閃避，
    後來被告甲○○所駕營業小客車車頭撞到我機車右後側，遭
    撞擊時我已經快左轉完成了等語；於原審訊問時證稱：當時
    我原本是要直走，然因看到上開二車在交岔路口快要撞上，
    所以我就向左閃避，我機車右後方被撞倒等語；於本院審理
    時陳稱：我當時騎輕型機車行駛於泰成路右側路邊，本來是
    要直走到前面才左轉，因看到上開二車快相撞，我才緊急左
    轉，被告甲○○是從對向開過來，姜字謙是從泰成路六十二
    巷由右向左駛來，撞到之前我有看到被告甲○○及姜字謙的
    車子，我想可能會撞到我，所以我就沿泰成路六十二巷口邊
    緣左轉，我是遭被告甲○○右前車頭撞到等語。
(三)、原審同案被告姜字謙於警詢供稱：我於上開時、地，駕駛上
    開自小客車沿桃園縣桃園市○○路六十二巷往壽昌街方向行
    駛，當時時速約二十至三十公里，我行車方向為閃光紅燈，
    駛至該交岔路口時與被告甲○○發生碰撞，隨後看到告訴人
    遭所其騎乘之機車壓倒受傷等情；於檢察官訊問時供稱：當
    時過交岔路口時，我有稍微煞一下車，但仍在該交岔路口與
    被告甲○○發生碰撞，看到甲○○所駕車輛時即發生碰撞等
    語；於原審訊問時陳稱：我當時沒有看到告訴人騎車經過，
    我行車方向為閃光紅燈等語。
(四)、並有道路交通事故現場圖、調查報告表(一)、(二)各一份、現場
    及車損照片十二張在卷可稽。依道路交通事故現場圖、調查
    報告表與現場、車損照片顯示：當時天候晴，自然光線，
    路面乾燥，無缺陷，無障礙物，視距良好，閃光號誌，動作
    正常，泰成路行向為閃光黃燈，泰成路六十二巷行向為閃光
    紅燈，該交岔路口內劃有網狀區，長寬均約六公尺，泰成路
    為雙向二車道，二車道寬度約為八公尺，泰成路六十二巷為
    單向一車道，車道寬度約為六公尺；被告甲○○之營業小
    客車肇事後停於該路口網狀區○○○路邊（車頭貼近泰成路
    六十二巷與泰成路近玉山街方向轉角處；車尾貼近該路口網
    狀區右下角），該營小客車右側為泰成路六十二巷，左側為
    泰成路，該營小客車車頭前方左側葉子板、大燈、保險桿處
    ；右側葉子板、保險桿處，均有撞擊破損情形，該營小客車
    後方並延留有水跡一條，其起點約在該路口中心線中間處；
    姜字謙之自小客車肇事後停於該路口網狀區○○○○路近
    玉山街方向道路上（車頭貼近泰成路路面邊線；車尾近該路
    口網狀區右側，然已離開網狀區），其車頭前方右側葉子板
    、保險桿處有撞擊痕跡，保險桿左側固定已有脫落情形；
    告訴人機車肇事後倒於被告甲○○之營業小客車右側旁之泰
    成路六十二巷上等情。
(五)、依被告甲○○、原審同案被告姜字謙之上開供述及告訴人之
    上開指訴、證述，並核對上開車禍現場圖、調查表、車損照
    片及車禍發生後相關車輛之停放位置及受損情形，足認被告
    甲○○駕營業小客車行駛之泰成路係幹線道，其行向為閃光
    黃燈，姜字謙駕自小客車行駛之泰成路六十二巷為支線道，
    其行車方向為閃光紅燈；被告甲○○所駕營業小客車與姜字
    謙所駕自小客車之撞擊位置，係該營業小客車沿泰成路往玉
    山街方向之車道駛至其行向該路口內中間處與該自小客車沿
    泰成路六十二巷往壽昌街方向之車道行駛至已穿越該路口第
    一個車道進入被告甲○○行進之車道近該路口中間處之交會
    點；二車撞擊部位，係被告甲○○車頭前方撞及姜字謙自小
    客車右前車頭；上開撞擊發生後，被告甲○○繼續駕車向前
    滑行且因該撞擊力致行向略向右偏，而在該路口內網狀區○
    ○○路邊擦撞及告訴人所騎機車並停於該處；告訴人經被告
    甲○○擦撞後，連人帶車倒於被告甲○○營業小客車右側無
    誤。又告訴人因本件車禍，受有前開傷勢情形，並有聖保祿
    修女會醫院診斷證明書影本一份可按。
(六)、被告甲○○雖於檢察官訊問時以上情置辯，然查，被告甲○
    ○行經上開交岔路口前，雖如其所陳其有先看左右來車，並
    已注意及姜字謙自泰成路六十二巷由左自右行駛之動態，然
    其於檢察官訊問時供稱：當時我在過馬路時有看到姜字謙所
    駕自小客車，但我沒停車，繼續以時速約二十至三十公里速
    度前行等語；於原審訊問時亦供承：當時我通過該路口時有
    看到姜字謙所駕自小客車從路口左側駛來，我想他不會開過
    來，所以我就繼續以時速約二十至三十公里速度開過去等語
    ，是被告甲○○雖已見及姜字謙駕自小客車從路口左側駛來
    之動態，然竟仍以時速約二十至三十公里速度直行駛入該路
    口，顯未減速接近，注意安全，小心通過，致肇本件車禍，
    顯有過失無誤。另被告甲○○於警詢時亦供稱：我下車時看
    到告訴人倒臥我車旁，我不知到如何撞倒告訴人，我覺得告
    訴人應該是為閃避我車而滑倒等語，是依被告甲○○此部分
    所陳，除其不知如何撞擊告訴人外，亦未提及有何看到告訴
    人搶先左轉之情形，是其於檢察官、原審訊問以至於本院審
    理時所稱有看到告訴人搶先左轉云云，顯難盡信，且依前開
    說明，告訴人機車倒於被告甲○○之營業小客車右側旁之泰
    成路六十二巷上，核與告訴人所稱其遭被告甲○○所駕車輛
    車頭撞擊機車車尾相符，告訴人此部分指訴應可採信，而依
    上開道路交通事故現場圖顯示，告訴人開始左轉至機車倒地
    點之距離，核與被告甲○○行進方向路口邊線至機車倒地點
    之距離相當，是被告甲○○進入該路口之同時，即應係告訴
    人開始搶先左轉之時，而依被告甲○○自陳其進入該路口前
    係先看左右來車，足見被告甲○○當時顯因注意左右來車並
    見及姜字謙駕車駛來而疏未注意及告訴人之機車搶先左轉之
    動態，所辯稱已見及告訴人搶先左轉云云，尚難採信，被告
    甲○○此部分亦因未注意車前狀況並隨時採取必要之安全措
    施而擦撞擊告訴人無誤。
二、按汽車行駛時，駕駛人應注意車前狀況，並隨時採取必要之
    安全措施。汽車行駛至交岔路口，其行進、轉彎應遵守燈光
    號誌之指示，轉彎車應讓直行車先行，但直行車尚未進入交
    岔路口，而轉彎車已達中心處開始轉彎，直行車應讓轉彎車
    先行；左轉彎時，應行至交岔路口中心處左轉，並不得占用
    來車道搶先左轉，道路交通安全規則第九十四條第三項、第
    一百零二條第一項第一款、第六款、第四款定有明文；又閃
    光黃燈表示「警告」，車輛應減速接近，注意安全，小心通
    過；閃光紅燈表示「停車再開」，車輛應減速接近，先停止
    於交岔路口前，讓幹道車優先通行後認為安全時，方得續行
    ，道路交通標誌標線號誌設置規則第二百十一條第一項亦有
    規定。
(一)、被告甲○○駕車行駛至上開設有閃光號誌之交岔路口，其行
    向為閃光黃燈；即應遵守閃光黃燈號誌之指示，減速接近該
    路口，注意安全，小心通過；且應注意車前狀況，隨時採取
    必要之安全措施。依前開說明，當時天候晴天，路面乾燥，
    無缺陷，無障礙物，視距良好，閃光號誌運作正常，尚無不
    能注意車前狀況與燈光號誌指示之情事；且當時姜字謙所駕
    上開自小客車由泰成路六十二巷直行駛入該路口，已穿越一
    個車道，進入第二個車道即被告甲○○行駛之車道內，始為
    被告甲○○車頭前方撞及姜字謙所駕自小客車右側，被告甲
    ○○行近該路口時，先已注意及姜字謙之自小客車自左方駛
    來之狀況，即有充分時間採取必要之安全措施，小心通過；
    另當時告訴人所騎乘上開機車沿桃園縣桃園市○○路駛至該
    交岔路口前之邊線已占用來車道搶先左轉，顯見被告甲○○
    行近該路口時，告訴人之機車已進入被告甲○○所行駛車道
    前方，被告甲○○如有注意此車前狀況，亦有充分時間採取
    必要之安全措施；被告甲○○即非不能注意及上開二狀況，
    竟仍以時速二十至三十公里速度前行通過該路口，遂在該交
    岔路口近中間處，其車頭前方撞及姜字謙所駕駛上開自小客
    車車頭前方右側，被告甲○○繼而駕車向前滑行再擦撞到告
    訴人所騎乘上開機車始停住，可見第一次撞擊時被告甲○○
    車輛仍有相當之速度。被告甲○○顯未因見及姜字謙自路口
    左側駛來而依規定減速接近，注意安全，小心通過；同時又
    因疏未見及告訴人騎車搶先左轉之車前狀況，而未採取必要
    之安全措施，仍以時速約二十至三十公里之速度駕車通過該
    路口因而肇事，自有過失。
(二)、姜字謙駕駛上開自小客車行經上開設有閃光號誌之交岔路口
    ，其行向為閃光紅燈；即應注意車前狀況，隨時採取必要之
    安全措施，且應遵守閃光紅燈之指示，先停止於交岔路口前
    ，讓幹道車優先通行後認為安全時，方得續行。且依前開說
    明，當時天候晴，路面乾燥，無缺陷，無障礙物，視距良好
    ，號誌運作正常，亦無使之不能注意車前狀況與號誌指示之
    情事，即非不能注意。而當時幹道上確有被告甲○○所駕上
    開營業小客車直行駛近該路口，惟姜字謙於檢察官訊問時供
    稱：當時在該交岔路口與被告甲○○發生碰撞，看到被告甲
    ○○所駕車輛時即發生碰撞等語，顯見其疏未注意幹道上有
    直行車行近該路口之車前狀況，未採取必要之安全措施；而
    停止於交岔路口前未讓幹道車優先通行後認為安全時方續行
    ，於幹道車未通過前，即駛入該路口，因而肇事，亦有過失
    。
(三)、告訴人雖於原審訊問時陳稱：我當時在該交岔路口中間向左
    閃避云云，然如前述，上開機車倒臥位置係在泰成路六十二
    巷路邊，依此機車倒臥點與告訴人此部分所陳，該機車倒地
    前之行徑，該機車竟係由該路口中間附近向左下角行進，核
    與告訴人前開所陳其原先預定直行之路線相反，且與常情有
    違，告訴人所陳其在該交岔路口中間向左轉云云，已難採信
    。參以告訴人堅稱其係因見上開二車即將相撞，遂先左轉，
    而如前述，上開二車之撞擊點係在被告甲○○駕營業小客車
    沿其行向駛至該路口內中間處與姜字謙駕自小客車駛至已穿
    越該路口第一個車道進入被告甲○○行進之車道近該路口中
    間處之交會點，告訴人當時若真在該路口中間，因一車在其
    前方，一車在其右方，顯無可能同時看見該二車即將相撞，
    益徵告訴人所陳其係在該路口近中間處為閃避即將相撞之上
    開二車開始左轉云云與事實不符。而告訴人於本院審理時證
    稱：我是沿泰成路六十二巷口邊緣左轉等語，而此所陳之開
    始左轉位置點，係在前開二車撞擊點前方（依現場圖比例換
    算約有三公尺以上之距離），而此位置則確有可能如其所稱
    看到上開二車即將相撞，是告訴人開始左轉之位置，自應以
    本院審理時所陳為可採信。再比對上開告訴人機車倒臥位置
    ，則告訴人應係沿進入該泰成路交岔路口前之邊線附近即開
    始占用來車道搶先左轉無誤。又依告訴人於警訊、檢察官訊
    問及原審調查、本院審理時均稱當時對向有被告甲○○來車
    等情，足認當時對向車道上確有直行車輛；且依前開說明，
    當時天候、路況均稱良好，其並已見及對向車道有直行車情
    形，並無使之不能注意情事，即非不能注意，告訴人理應依
    規定行至交岔路口中心處，且於對向車道直行車尚未進入交
    岔路口時，始得開始左轉，不得占用來車道搶先左轉，告訴
    人既未行至交岔路口中心處，即占用來車車道搶先左轉，即
    有違規定，自與有過失。
(四)、另告訴人所稱其係因預見上開二車即將相撞，為閃避該二車
    ，始搶先左轉云云，辜不論其所陳是否屬實，然依前開說明
    ，縱告訴人係因見對向車道將發生上開碰撞恐遭波及而欲閃
    避，然告訴人當時係在其行向之右側路邊，而上開二車係在
    告訴人對向之前方車道上發生碰撞，告訴人顯然尚可選擇及
    時停車；或向右側路邊閃避；或繼續沿其行向靠右前行等多
    種方式，均可閃避遭碰撞之可能，其竟未注意及此，而竟占
    用來車道搶先左轉，致所騎機車進入對向車道，不但未達閃
    避該二車之效果，反而使其與上開二車碰撞點更為接近，因
    而致所騎機車遭被告甲○○車輛擦撞倒地而受傷，告訴人自
    難脫免與有過失之責。另告訴人於檢察官訊問時亦證稱：我
    遭被告甲○○撞擊時，我已經快左轉完成了等語，比對告訴
    人機車倒臥位置係在上開路口轉角處等情，亦足認告訴人係
    在違規左轉途中遭被告甲○○自後撞擊，除告訴人違規行為
    尚未完成而係在進行中外，也正因告訴人有此違規左轉之行
    為，始會遭被告甲○○撞擊，以致告訴人人車倒地受有上開
    傷害，告訴人違規左轉之過失行為，亦與本件車禍致其受傷
    有相當因果關係無誤，併予敘明。
(五)、本件經臺灣省桃園縣區車輛行車事故鑑定委員會鑑定結果，
    認姜字謙駕駛自小客車由閃光紅燈交岔路口駛出未讓幹道車
    先行為肇事主因；被告甲○○駕駛營小客車行近閃光黃燈之
    交岔路口未減速慢行為肇事次因；告訴人無肇事因素，有該
    會鑑定意見書一件可按，以上鑑定結果，除被告甲○○、姜
    字謙是否注意車前狀況；告訴人有無肇事因素乙節外，餘與
    本院所認相同。告訴人係因本件事故，而受有前開傷勢，被
    告甲○○之過失行為，與告訴人之受傷之結果，有相當之因
    果關係。本件事證已經明確，被告甲○○犯行堪予認定。
四、被告甲○○租用肇事時所駕駛之上開營業小客車並擔任營業
    小客車（計程車）之司機，據其於本院審理時述明，且有其
    租用之營業小客車照片在卷可佐。其為從事駕駛業務之人，
    因業務上之過失傷害告訴人之身體，核其所為，係犯刑法第
    二百八十四條第二項前段之業務過失傷害罪。被告甲○○係
    於警員到場處理本件車禍，尚不知孰為犯罪人時，主動向警
    員表明其為肇事駕駛人，此經證人即警員官庭鉉於本院審理
    時證述甚明，其係自首而受裁判，應依刑法第六十二條前段
    規定，依法減輕其刑。原審據以對被告甲○○論罪科刑，固
    非無見，惟漏未審酌及被告甲○○另有未注意車前狀況，隨
    時採取必要之安全措施之過失情節，復誤認告訴人上開違規
    行為與本件車禍無因果關係，又漏未敘及原審同案被告姜字
    謙亦有未注意車前狀況，隨時採取必要之安全措施之過失情
    節，即有未洽，自應就被告甲○○部分予以撤銷改判。爰審
    酌被告甲○○駕車未注意車前狀況，隨時採取必要之安全措
    施，且未依閃光黃燈號誌指示減速接近而肇事，過失情節非
    輕，使告訴人受有前開傷勢，被告甲○○犯後為前開部分犯
    情之自白，已與告訴人和解，原審同案被告姜字謙、告訴人
    亦均有過失，且其二人之過失情節，均較被告甲○○更重，
    及被告甲○○素行情形等一切情狀，量處如主文所示之刑，
    並諭知易科罰金之折算標準，以示懲儆。末查被告甲○○五
    年內未曾受有期徒刑以上刑之宣告，此有臺灣桃園地方法院
    檢察署刑案資料查註紀錄表、臺灣高等法院被告前案紀錄表
    各一份可憑，犯後已與告訴人和解，賠償損害，有和解筆錄
    一份在卷，頗有悔意，經此教訓，當知所警惕，而無再犯之
    虞，所宣告之刑，以暫不執行為適當，併予宣告緩刑三年，
    以啟自新。
據上論斷，應依刑事訴訟法第四百五十五條之一第三項、第三百
六十九條第一項前段、第三百六十四條、第二百九十九條第一項
前段，刑法第二百八十四條第二項前段、第六十二條前段、第四
十一條第一項前段、第七十四條第二款，罰金罰鍰提高標準條例
第一條前段、第二條，判決處如主文。
本案經檢察官徐文豪到庭執行職務。
中     華     民     國    94    年   10    月   4    日
                           臺灣桃園地方法院交通法庭
                               審判長法  官  謝順輝
                                     法  官  鄭吉雄
                                     法  官  尹  良
本件不得上訴。
                                     書記官  廖宜政
中　　華　　民　　國　　94　　年　　10　　月　　4 　　日
附錄本案論罪科刑依據之法條：
中華民國刑法第二百八十四條
(過失傷害罪)
因過失傷害人者，處六月以下有期徒刑、拘役或五百元以下罰金
，致重傷者，處一年以下有期徒刑、拘役或五百元以下罰金。
從事業務之人，因業務上之過失傷害人者，處一年以下有期徒刑
、拘役或一千元以下罰金，致重傷者，處三年以下有期徒刑、拘
役或二千元以下罰金。（註本件主文所諭知之有期徒刑如易科罰
金之折算標準係以銀元為單位，一銀元折算新台幣三元。）
